# 所得税准则的理解（求助！）

提问人：木叶白牙 时间：2014-05-01 23:47:14
老师您好： 所得税的个人理解： 确定递延所得税应当站在资产负债观，即利润总额=期末净资产－期初净资产+本期派给所有者的款项（减资和付给所有者的利润）－本期所有者投资（增资）。类似于财务管理的经济增加值， 暂时性差异是指：资产或负债的计税基础与其列示在会计报表上的账面价值之间的差异。 根据暂时性差异对未来期间应税金额影响不同，分为应纳税暂时性差异和可抵扣暂时性差异。以后年度当会计报表上列示的资产收回或者列示的负债偿还时，该差异会产生应课税金额或扣除金额。
在确定递延所得税的时候应当站在资产负债的角度，如递延所得税资产，他是企业过去的交易或者事项形成的、由企业拥有或者控制的、预期会给企业带来经济利益的资源。它是一项资产（负债亦是如此）不能狭隘的认为是只有当期会计上计入损益但税法不允许计入损益，以后期间允许扣除，才能确认递延所得税资产（即利润表观）。 以融资租赁为例： 第一，固定资产，初始确认的时候与税法存在差异，该差异在未来折旧、处置时税法会进行相应的纳税调整，该差异以后年度当会计报表上列示的资产收回时，会产生扣除金额，因此是符合资产定义的，且是在以后年度逐期实现的，应于递延确认，应当在期末确认资产账面价值与计税基础的差异，确认所得税费用、递延所得税资产。但基于初始确认豁免原则，在资产初始确认的时候不应当确认递延所得税。 第二，长期应付款，初始确认的时候与税法存在差异，即税法认为应偿还的负债为长期应付款账面余额，会计认为应偿还的实际负债为长期应付款账面价值，在各期偿还过程中该差异会产生应课税金额。该金额应当调整应纳税所得额，因此产生一项负债，且是逐期实现，因此需要递延，在期末确认负债账面价值与计税基础的差异，确认所得税费用、递延所得税负债。同样基于初始确认豁免原则，在资产初始确认的时候不应当确认递延所得税。 带有弃置费用的固定资产购置道理与之相同。 这与自行研发的无形资产加计扣除不同，税法规定自行研发的无形资产，以开发过程中该资产符合资本化条件后至达到预定用途前发生的支出为计税基础。实际上账面价值与计税基础并没有差异，加计扣除并不会导致暂时性差异，因此不确认递延所得税。 不知道这样理解对吗？求助！求助！

回答人：chenyiwei
这三种情况实质上是一样的，即计税基础和账面价值都存在差异，但基于“初始确认豁免”原则，不确认递延所得税。包括加计扣除也同样会导致暂时性差异。现在已经不能从“收入和成本费用跨期”来理解“暂时性差异”了。

提问人：木叶白牙 时间：2014-05-02 00:32:37
那也就是说关于融资租赁、带有弃置费用的资产购置递延所得税的问题我的理解是对的？自行研发的无形资产也是按照上述两种情况考虑？

回答人：chenyiwei
是的，都是存在暂时性差异但适用“初始确认豁免”的情况。

提问人：xiongmao12 时间：2014-05-02 17:12:27
我觉得您说的很有道理，谢谢您的指点。再请教一种情况，比如非同一控制下合并100%收购股权，按照评估值调账务，且符合免税合并的条件。在上述情况下，如果存在评估增值，比如固定资产原先账面价值 100 万，评估后 200 万，由于免税合并，且合并方按照200 万调整了账务，差额计入资本公积。这种情况下应当属于资产的初始确认吧，同样也是不影响会计利润也不影响应纳税所的，但是这时候我理解同样是需要确认递延负债的。那么这种情况下为什么也不适用初始豁免原则呢？

回答人：chenyiwei
涉及企业合并，确认递延所得税的影响可以计入合并商誉，所以不属于“初始确认豁免”的适用范围。